臺灣士林地方法院刑事判決　　　　　　　　93年度易字第33號
公　訴　人　臺灣士林地方法院檢察署檢察官
被　　　告　丙○○
上列被告因恐嚇取財等案件，經檢察官提起公訴（92年度偵字第
9700號），本院判決如下：
    主  文
丙○○無罪。
    理  由
一、公訴意旨略以：被告丙○○與張君毅（另案偵辦）等二人，
    共同基於意圖為自己不法所有之概括犯意，先於民國91年7
    月15日凌晨零時許，以甲○○係向警方密報張君毅為持槍殺
    人未遂之人為由，在臺北市士林區士林夜市牙祭泡沫紅茶店
    內，張君毅即出言恐嚇甲○○說：「出賣我的人都沒有好下
    場」等語，致甲○○心生畏懼，被強迫簽下新臺幣（下同）
    6 萬元之字據，以抵償張君毅在法院交保之交保金；惟丙○○與張君毅二人並不以此為滿足，復於同年11月16日凌晨1
    時許，在臺北市○○區○○路4 段280 號前，再以甲○○係
    密報丙○○與張君毅二人為竹聯幫天龍堂之殺手為由，張君
    毅又恐嚇甲○○說：「再交付66萬元，否則將其帶至山上拿
    槍作掉」等語，致甲○○心生畏懼，除被迫當場簽下3 萬元
    之本票外，二人並強行將甲○○帶至臺北市○○區○○路4
    段280 號6 號丙○○住處，使其行無義務之事，抵該址後，
    由張君毅再出言恐嚇甲○○說：「無論去偷、搶都要把錢交
    出來，否則要剁其小指頭，反正遲早通緝，回來後要你命」
    等語，致甲○○心生畏懼，再簽下20萬元之借據後，始得離
    去，嗣後並按丙○○與張君毅二人之指示，分別於同年8 月
    5 日、9 月5 日、10月5 日及11月5 日等4 次，將現金各1
    萬元交付給張君毅之父張欽堯或其母乙○○收執，嗣甲○○
    報警處理，循線而查獲。案經甲○○訴由臺北市政府警察局
    中山分局報告偵辦。因認被告共同涉有刑法第304 條第1 項
    （漏列第1 項）、第346 條第1 項之罪嫌。
二、按犯罪事實應依證據認定之，無證據不得認定犯罪事實，又
    不能證明被告犯罪者，應諭知無罪之判決，刑事訴訟法第15
    4 條第2 項、第301 條第1 項分別定有明文。次按認定不利
    於被告之事實，須依積極證據，苟積極證據不足為不利於被
    告事實之認定時，即應為有利於被告之認定，更不必有何有
    利之證據，最高法院著有30年上字第816 號判例可資參照。
三、公訴人認被告丙○○涉有刑法恐嚇取財罪及強制罪犯行，無
    非係以：告訴人甲○○之指訴、證人張欽堯之證詞及各1 萬
    元收據共4 紙，執為論據。訊據被告堅決否認涉有前揭各項
    犯行，辯稱：91年7 月張君毅交保後某日晚間，伊有至臺北
    市士林區之牙祭泡沫紅茶店，但是伊人是在樓下，所以甲○○與張君毅在泡沫紅茶店樓上談時，伊並不在場，而且是張
    君毅要求甲○○簽字據的，伊也沒有分到錢；91年11月16日
    凌晨，是張君毅約甲○○到伊位於臺北市○○區○○路4 段
    280 號6 樓住家樓下，伊下樓去後，有幫甲○○向張君毅求
    情，至於恐嚇甲○○、要林某簽本票等，都是張君毅做的，
    後來也沒有強行將甲○○帶到伊6 樓住處，至於借據之事，
    伊並不知情等語。經查：
  (一)起訴書所指被告與張君毅於91年7 月15日凌晨零時許，在臺
    北市士林區士林夜市牙祭泡沫紅茶店內，涉犯恐嚇取財罪部
    分：
    1.共犯張君毅於91年6 月17日，因另案遭羈押，迨同年7 月
      17日釋放出所，因懷疑係告訴人甲○○密告，遂於翌日晚
      間，電邀甲○○前往臺北市士林區士林夜市之牙祭泡沫紅
      茶店（本院按，起訴書認本件涉嫌犯罪時間係91年7 月15
      日凌晨，惟張君毅於同年7 月17日始經釋放，有其在監在
      押資料表在卷足憑，甲○○則稱與張君毅碰面是張某交保
      後第2 天，故起訴書所指時間容有誤會，應予更正），甲○○到場後，張君毅先詢問如何處理密告之事，並懷疑甲○○另涉竊盜乙事，後則出言恐嚇甲○○，甲○○因心生
      畏懼，而被迫簽立6 萬元借據1 紙，旋經張君毅電告其母
      乙○○，乙○○遂於當日晚間10點多前往牙祭泡沫紅茶店
      ，得知甲○○將依借據內容按月給付1 萬元，甲○○嗣則
      依約於同年8 月5 日、9 月5 日、10月5 日、11月5 日，
      各給付1 萬元予張君毅之父張欽堯、母乙○○收執之事實
      ，業據證人即告訴人甲○○結證在卷，並據證人張欽堯證
      述、證人乙○○結證屬實，復有各1 萬元收據共4 紙附卷
      可稽，此部分事實洵堪認定。
    2.證人甲○○雖證稱：到牙祭泡沫紅茶店時，在場人有張君
      毅、被告、被告之女友及多名友人，其係遭恐嚇要代張君
      毅支付交保金而簽立借據，且擔心家人安危，始按月依約
      付款共4 萬元，另因為張君毅被抓當天，被告和一些朋友
      有去找伊，說是伊密報，要伊出律師費，口氣很不好，所
      以伊認為該次去牙祭泡沫紅茶店時，被告也有恐嚇等情，
      惟此部分已據被告明白否認，供稱：伊當時人在牙祭泡沫
      紅茶店樓下，不想上去跟他們談，而證人乙○○亦結證以
      ：當時其經張君毅聯絡前往牙祭泡沫紅茶店時，並未看到
      被告，是甲○○與張君毅在講等情明確，是以被告於甲○○與張君毅等人在商談時，是否確實在旁，已非無疑。況
      且，證人甲○○另結證稱：當時是張君毅約伊前往牙祭泡
      沫紅茶店，在場是張君毅出言恐嚇，被告是在旁邊聊天，
      並沒有說什麼，伊是害怕張君毅，至簽立借據是張君毅所
      要求，借據簽好後是交付給張君毅，事後付款亦向張君毅
      之父母給付等情綦詳，準此，證人甲○○既係經張君毅聯
      絡到場，已與被告無關，被告縱有在旁，既未出言恐嚇甲○○，亦未要求簽發借據取得財物，事後亦未取得甲○○
      所給付之款項，此外，亦無積極證據足資證明被告與張君
      毅之間，就上開行為有犯意聯絡，被告自與恐嚇取財犯行
      無涉，證人甲○○主觀上遽認張君毅被抓當天，被告和一
      些朋友有去找其理論，口氣很不好，據以認定被告後來在
      牙祭泡沫紅茶店時也有恐嚇行為云云，委不可採。
  (二)起訴書另指被告與張君毅復於91年11月16日凌晨1 時許，在
    臺北市○○區○○路4 段280 號前，及同址6 樓被告住處，
    涉犯恐嚇取財、強制罪部分：
    1.質之證人甲○○雖結證以：張君毅認為伊密報張君毅為竹
      聯幫天龍堂之殺手，恐嚇伊說：「再交付66萬元，否則將
      其帶至山上拿槍作掉」，伊心裡害怕，被迫簽下3 萬元之
      本票，被告與張君毅並將伊帶至臺北市○○區○○路4 段
      280 號6 號被告住處，由張君毅再出言恐嚇說：「無論去
      偷、搶都要把錢交出來，否則要剁其小指頭，反正遲早通
      緝，回來後要你命」，致伊心生畏懼，再簽下20萬元之借
      據等情在卷，然證人甲○○亦明確結證稱：是張君毅叫伊
      去被告承德路住處樓下，恐嚇的話是張君毅講的，被告在
      場並未出言恐嚇，當時被告還有代伊向張君毅求情，伊是
      怕張君毅，至於3 萬元本票及20萬元借據都是張君毅拿走
      的，不是被告，而且張君毅及被告未強迫伊上去被告6 樓
      判筆錄）等語綦詳，衡諸證人甲○○所述上情，被告果若
      與張君毅之間有犯意聯絡及行為分擔，何以獨由張君毅出
      面邀約甲○○？嗣後之言詞恐嚇及取得本票、借據等行為
      ，何以皆係張君毅所為？且焉有被告猶為甲○○向張君毅
      求情之理？可見當時縱有恐嚇及簽發本票、借據情事，被
      告僅係在場而已，並無恐嚇取財犯行，至為灼然。再參以
      證人甲○○與張君毅、被告等人嗣後雖前往被告6 樓住處
      ，然並非由被告等人以強暴、脅迫手段為之，此據證人甲○○結證無訛，該部分自與刑法強制罪之構成要件並不該
      當。
    2.至證人甲○○另證稱：被告事後有打電話詢問支付3 萬元
      之事，伊感覺該筆錢是被告要的，所以認為被告亦有恐嚇
      取財云云，然被告既供述因為伊代甲○○向張君毅求情，
      核與證人甲○○所證相符，故被告擔心甲○○有無依約付
      款，涉及張君毅會否再找被告出面處理，被告此舉並未悖
      於一般事理，尚難遽以被告事後就3 萬元乙事與甲○○聯
      繫，而推論被告有為恐嚇取財及以強暴、脅迫使人行無義
      務之事之行為。
  (三)此外，復查無其他積極證據足資認定被告有何起訴書所指之
    恐嚇取財罪及強制罪等犯行，既不能證明被告犯罪，揆諸前
    揭說明意旨，應為無罪判決之諭知。
據上論斷，應依刑事訴訟法第301 條第1 項，判決如主文。
本案經檢察官薛嘉珩到庭執行職務。
中　　華　　民　　國　　94　　年　　4 　　月　　27　　日
                  刑事第六庭審判長法  官  李  育  仁
                                  法  官  許  辰  舟
                                  法  官  黃  潔  茹
以上正本證明與原本無異。
如不服本判決，應於判決送達後10日內，向本院提出上訴狀。
                                  書記官  柳  瑞  宗
中　　華　　民　　國　　94　　年　　5 　　月　　2 　　日
